【裁判字號】    97,交聲,1085
【裁判日期】    971231
【裁判案由】    違反道路交通管理處罰條例聲明異議
【裁判全文】
臺灣士林地方法院交通事件裁定        97年度交聲字第1085號
原處分機關  臺北市交通事件裁決所
異  議  人
即受處分人  甲  ○
上列受處分人因違反道路交通管理處罰條例案件，對於臺北市交
通事件裁決所於民國97年8 月13日所為之處分（原處分案號：北
市裁申字第裁22-AW0000000號），聲明異議，本院裁定如下：
    主  文
異議駁回。
    理  由
一、按交岔路口10公尺內不得臨時停車；禁止臨時停車處所不得
    停車。汽車駕駛人停車時，在禁止臨時停車處所停車，處新
    臺幣600 元以上1,200 元以下罰鍰，道路交通安全規則第11
    1 條第1 項第2 款及第112 條第1 項第1 款道路交通管理處
    罰條例第56條第1 項第1 款定有明文。
二、原處分意旨略以：異議人即受處分人甲○於97年7 月7 日23
    時50分，其所有車牌號碼BZ-1959 號之自用小客車，在臺北
    市○○路○ 段168 巷處，經警逕行舉發其有「在交叉路口10
    公尺內停車」之違規，依道路交通管理處罰條例第56條第1
    項第1 款規定，處罰鍰新台幣900 元整。
三、異議意旨略以：異議人車輛係停放於無紅黃線處，該處亦非
    巷口10公尺或消防通道等交通頻繁要道，執法時間亦為夜間
    23時50分，警方因人檢舉而舉發異議人顯為擾民，且該處交
    通標示亦有瑕疵，經異議人告知警方後，警方仍推託未為處
    理，另罰單上引用第56條，警局函文則引第55條，令人疑惑
    究竟違反條文為何云云。
四、經查：
（一）異議人即受處分人甲○所有車牌號碼BZ-1959 號之自用小
      客車，停放在臺北市○○路○ 段168 巷交岔路口10公尺內
      未劃設紅線處，停車處前方交岔路口則劃有紅線，但長度
      未達10公尺，有警方舉發之彩色採證照片1 張、周邊彩色
      照片3 張及受處分人所提出之現場黑白照片3 張可稽（見
      本院卷第22頁、第7 頁至第9 頁）。
（二）按道路交通管理處罰條例第7 條第1 項規定，道路交通管
      理之稽查，違規紀錄，由交通勤務警察，或依法令執行交
      通稽查任務人員執行之。行為人倘於深夜時段（0 至6 時
      ）停車，有道路交通管理處罰條例第56條之情形，而未嚴
      重危害交通安全、秩序或發生交通事故，且情節輕微，以
      不舉發為適當者，交通勤務警察或依法令執行交通稽查任
      務人員得對其施以勸導，免予舉發。但若係併排停車、於
      身心障礙專用停車位違規停車或停車顯有妨礙消防安全之
      虞，或妨礙其他人車通行經人檢舉者，不在此限。此違反
      道路交通管理事件統一裁罰基準及處理細則第12條第1 項
      第6 款定有明文。又所稱「情節輕微，以不舉發為適當者
      」，屬交通稽查執行機關裁量職權範圍，除行政機關行使
      裁量權的過程或結果，有逾越權限或濫用權力情形，而應
      以違法論之外，法院原則上應尊重行政機關的裁量決定。
      故交通稽查人員於接獲檢舉後對異議人上述時、地違規停
      車之車輛拍照取締行為，即係依道路交通管理處罰條例執
      行交通稽查任務，並就其稽查之違規事實予以舉發，核無
      不法。
（三）按臨時停車係指車輛因上、下人、客，裝卸物品，其引擎
      未熄火，停止時間未滿三分鐘，保持立即行駛之狀態。停
      車則係指車輛停放於道路兩側或停車場所，而不立即行駛
      。道路交通管理處罰條例第3 條第1 項第9 款及第10款定
      有明文。本件異議人於97年7 月7 日23時50分將上開車輛
      停放於臺北市○○路○ 段168 巷交岔路口10公尺內未劃設
      紅線處之行為，經異議人於異議狀自承係於隔日方發現遭
      到舉發，顯見異議人實非臨時停車於上開處所，自屬道路
      交通管理處罰條例第3 條第1 項第10款之停車，而非同條
      項第9 款之臨時停車，是其違規行為應屬同條例第56條第
      1 項第1 款在禁止臨時停車處所停車，而非屬同條例第55
      條第1 項第2 款之在交岔路口、十公尺內臨時停車，併此
      說明。
（四）又按道路交岔路口10公尺內，應一概禁止臨時停車，係為
      避免交岔路口車輛進出及轉彎遭受阻礙，以維護交通安全
      ，本不待主管機關設置標線、標誌，駕駛人即應知悉並遵
      守之；倘於交岔路口10公尺內設有禁止臨時停車標線、標
      誌，亦僅係為加強提醒、督促駕駛人注意，駕駛人自不得
      以該交岔路口無禁止臨時停車標線、標誌而主張免受處罰
      。而「在圓環、交岔路口十公尺內，公路主管機關、市區
      道路主管機關或警察機關得在不妨害行人通行或行車安全
      無虞之原則，設置必要之標誌或標線另行規定汽車之停車
      處所」，雖為道路交通管理處罰條例第56條第5 項所明文
      規定，惟此屬於上開地點停車之例外規定，尚須經公路主
      管機關、市區道路主管機關或警察機關，在不妨害行人通
      行或行車安全無虞之原則下，『設置必要之標誌或標線』
      另行規定汽車之停車處所，汽車駕駛人始得依該設置之標
      誌或標線，在圓環、交岔路口10公尺內停車。然查本件違
      規地點，並未經市區道路主管機關「設置必要之標誌或標
      線另行規定汽車之停車處所」，異議人自不得於此交岔路
      口10公尺內停車。
五、綜上所述，異議人確有於前揭時、地，在交岔路口10公尺內
    處所停車之違規，依道路交通管理處罰條例第56條第1 項第
    1 款規定，處罰鍰新台幣900 元整，即與法相符，異議人之
    異議核無理由，應予駁回。
六、據上論斷，依道路交通案件處理辦法第19條，裁定如主文。
中    華    民    國    97    年    12    月    31    日
                  交通法庭法  官  賴邦元
以上正本證明與原本無異。
如不服本裁定應於裁定送達後5 日內向本院提出抗告狀。
                          書記官  游育慈
中    華    民    國    97    年    12    月    31    日


司法院資訊處製作；財團法人民間司法改革基金會備份。
